【裁判字號】    90,訴,107
【裁判日期】    900914
【裁判案由】    懲治盜匪條例等
【裁判全文】
臺灣彰化地方法院刑事判決                            九十年度訴字第一七號
    公  訴  人  臺灣彰化地方法院檢察署檢察官
    被      告  戊○○
    指定辯護人  本院公設辯護人  丙○○
右列被告因懲治盜匪條例等案件，經檢察官提起公訴（八十九年度偵字第二二六三號
），本院判決如左：
        主  文
戊○○意圖為自己不法之所有，以強暴致使不能抗拒而取他人之物，累犯，處有期徒
刑拾壹年，褫奪公權肆年，未扣案之可發射子彈具有殺傷力之槍枝壹把，沒收；又未
經許可，持有可發射子彈，具有殺傷力之槍枝，累犯，處有期徒刑參年，併科罰金新
台幣貳拾萬元，罰金如易服勞役，以罰金總額與陸個月之日數比例折算，未扣案之可
發射子彈具有殺傷力之槍枝壹把，沒收。應執行有期徒刑拾參年，併科罰金新台幣貳
拾萬元，罰金如易服勞役，以罰金總額與陸個月之日數比例折算，褫奪公權陸年，未
扣案之可發射子彈具有殺傷力之槍枝壹把，沒收。
        事  實
一、戊○○（原姓名蔣志龍）於民國（下同）八十四年間，因犯竊盜案件，經法院判
    處有期徒刑一年二月確定；又犯傷害案件，經法院判處有期徒刑一年確定；其後
    二案合併執行，於八十七年一月二十二日執行完畢。其於八十九年三月十八日二
    十時四十分許，夥同案外人林清、王世勳、謝育哲等人至彰化縣彰化市○○里
    ○○路六十三號紅磨坊炭燒酒館一樓消費，與乙○○、丁○○、甲○○等人因故
    衝突，雙方言語不洽，進而互毆，乙○○、丁○○、甲○○。其間，戊○○並取
    出其先前自不詳處所未經許可持有具有殺傷力，如手槍型式之槍枝一把（至少裝
    填子彈一顆），朝該酒館一樓天花板射擊子彈一發，該子彈即貫穿二樓之地板及
    桌面，並穿透屋頂之石綿瓦，並喝令乙○○等人蹲下，復持店內之酒瓶、酒杯、
    菸灰缸及椅子等器物擊打乙○○、丁○○、甲○○等人之身體成傷（傷害部分已
    據乙○○、丁○○、甲○○於偵查中撤回告訴，由檢察官另為不起訴處分）。其
    後，見乙○○、丁○○、甲○○等人已受其強暴致使不能抗拒，遂另行起意圖為
    自己不法之所有，劫取財物，乃當場強取置於一樓桌上之乙○○所有之幻象牌八
    五八型行動電話機一具（門號0000000000號）及皮包一個（內有現金
    新臺幣五百元、國民身分證、汽車駕駛執照、牌照號碼Ａ６─３０６５號汽車行
    車執照、郵局金融卡、中國信託銀行信用卡、匯豐銀行信用卡各一枚及汽車鑰匙
    一串）及丁○○所有之摩托羅拉牌ＣＤ九二八型行動電話機一具（門號0000
    000000號），得手後欲離去之際，並揚稱：「我不僅要打你們，而且也要
    搶走你們的東西」云云，旋即逃離現場，於當晚十一時十分許，在其與王世勳工
    作之工廠門口處，將前開所劫之財物交予王世勳保管。嗣於同年月十九日十五時
    三十分許，在彰化縣和美鎮○○里○○路二五七巷七弄六號，為彰化縣警察局彰
    化分局員警查獲。其所強盜劫得之前開財物，並經王世勳交由警方發交被害人乙○○、丁○○具領取回。
二、案經彰化縣警察局彰化分局報請臺灣彰化地方法院檢察署檢察官偵查起訴。
        理  由
一、訊據被告戊○○（以下簡稱被告）矢口否認右揭犯行：辯稱：伊當晚雖有與林清
    等人至「紅磨坊炭燒酒館」，並毆打被害人乙○○、丁○○、甲○○等人致受
    傷之事實，但並無持槍射擊與劫取被害人乙○○、丁○○財物之情事云云。經查
    ：前開事實，已據被害人乙○○、丁○○、甲○○於八十九年三月十九日警訊時
    及被害人乙○○、丁○○於八十九年四月十日、同年五月十二日、同年五月十九
    日檢察官偵訊時一致指述：被告有於前開時、地持槍朝天花板射擊，並毆打被害
    人乙○○、丁○○致使不能抗拒後，復劫取其等之行動電話機二具及皮包（內有
    前開證件）等財物等語無訛在卷（分見彰化縣警察局彰化分局彰警分刑字第一一
    四六號刑事偵查卷宗第十六頁正面、反面、第十七頁正面、第十九頁正面、第二
    十一頁反面、第二十二頁正面、第二十四頁反面、第二十五頁正面、第二十七頁
    正面、反面、第二十八頁反面；台灣彰化地方法院檢察署八十九年度偵字第二二
    六三號偵查卷第九十八頁正面、反面、第九十九頁、第一００頁正面、反面、第
    一四九頁正面），再據現場目擊證人邱瓊梅於八十九年三月十九日警訊時及八十
    九年四月十日、同年五月十九日檢察官偵訊時亦證稱：被告確有持槍至前開「紅
    磨坊炭燒酒館」，雖未親賭何人開槍，但於槍擊後，係被告在場找尋彈殼，被告
    復取店內之酒瓶、酒杯、椅子等器物毆打被害人乙○○等三人，並強取乙○○、
    丁○○之前開行動電話機及皮包等財物，且於離去之際，復揚稱：我不僅要打你
    們，而且也要搶走你們的東西云云等語屬實在卷（分見彰化縣警察局彰化分局彰
    警分刑字第一一四六號刑事偵查卷宗第三十一頁反面、第三十三頁反面；台灣彰
    化地方法院檢察署八十九年度偵字第二二六三號偵查卷第九十七頁正面、反面、
    第一四七頁正面、反面）。參之同案被告王世勳、謝育哲於八十九年三月十九日
    警訊時亦供證：被告有持槍枝（外型如手槍）在前開「紅磨坊炭燒酒館」一樓內
    朝天花板射擊，其後，並約同王世勳在渠等工作之工廠門口前將所劫之皮包、行
    動電話機等財物交予王世勳保管等語在卷（分見彰化縣警察局彰化分局彰警分刑
    字第一一四六號刑事偵查卷宗第五頁正面、反面、第八頁正面；台灣彰化地方法
    院檢察署八十九年度偵字第二二六三號偵查卷第五十七頁反面、第五十八頁正面
    、第一０三頁正面、第一四０頁正面、第一五０頁反面），復有現場照片數幀（
    見台灣彰化地方法院檢察署八十九年度偵字第二二六三號偵查卷第七十七頁至第
    八十九頁、第一三四頁）及贓物認領保管單附卷可稽。足認被告確有於前開時、
    地持有外型酷似手槍之槍枝射擊，並對被害人乙○○、丁○○等人施暴至不能抗
    拒後，強取其等所有之行動電話機及皮包等財物，要屬無疑。又被告持至前開酒
    館射擊之槍枝，雖未扣案且無鑑定，但衡之卷附槍擊後之現場照片所示，該槍枝
    由一樓射擊後，其子彈穿透天花板及置於二樓之桌面，再貫穿屋頂等情，足認該
    槍枝可發射子彈並具殺傷力無訛。因乏事證足認該槍枝係屬制式手槍或模型手槍
    及被告尚持有其他未經擊發之子彈，爰依「罪疑惟輕」之刑事證據法則，認定被
    告至少持有子彈一顆，且該槍枝至少屬於槍砲彈藥刀械管制條例第十一條第一項
    之可發射子彈具有殺傷力之槍枝。又被告係因故持槍至該酒館滋事，於毆打被害
    人後，見被害人等已無抗拒能力，始起意劫取被害人乙○○、丁○○置於桌上之
    行動電話機二具及皮包一個等財物，顯係持有槍枝行為後，再臨時起意強劫財物
    ，難認持槍與劫財二行為間有方法與結果之牽連犯無訛。是本案事證明確，被告
    犯行足以認定。
二、按懲治盜匪條例自始並無失效之情形，現仍屬有效之法律，已據最高法院八十八
    年台上字第三０九八號判決認定在案。核被告以強暴之方法致使不能抗拒而取他
    人財物之行為，係犯懲治盜匪條例第五條第一項第一款之強盜既遂罪；其未經許
    可持有可發射子彈具有殺傷力之槍枝及子彈之行為，係犯槍砲彈藥刀械管制條例
    第十一條第四項之未經許可持有槍枝罪及同條例第十二條第四項之未經許可持有
    子彈罪。又被告所犯未經許可持有槍、彈二罪與強盜罪，均不具牽連犯關係，已
    如前所述，自應分論併罰，公訴人認有方法結果之牽連犯關係，容有未當。另被
    告以同一持有行為，持有槍枝及子彈之行為，應依刑法第五十五條關於想像競合
    犯之規定，從較重之槍砲彈藥刀械管制條例第十一條第四項未經許可持有槍枝罪
    處斷；其以一強暴行為，同時接續劫取被害人乙○○、丁○○二人財物，而觸犯
    罪刑、情節相同之盜匪罪名，應依刑法第五十五條關於想像競合犯之規定，從一
    強盜罪處斷。又查被告前於八十四年間因犯竊盜案件，經法院判處有期徒刑一年
    二月確定；又犯傷害案件經法院判處有期徒刑一年確定；其後二案合併執行，於
    八十七年一月二十二日執行完畢之事實，有本院被告全國前案紀錄表、台灣彰化
    地方法院檢察署刑案資料查註紀錄表一份附卷足按，其於有期徒刑執行完畢後，
    五年以內再犯有期徒刑以上之本罪，為累犯，所犯各罪之本刑，除強盜罪最重本
    刑為無期徒刑，依法不得加重外，餘者應依刑法第四十七條之規定加重之。爰審
    酌被告之素行、犯罪之動機、手段、所生之危害及其他犯罪情節，並犯後之態度
    等一切情狀，所犯各罪分別量處如主文所示之刑，並定其應執行之刑及諭知所科
    罰金如易服勞役之折算標準，以示懲儆。查被告正值青年時期，公然持槍施暴劫
    取財物，顯認已喪失榮譽感與廉恥心，依其犯罪之性質，應有褫奪公權之必要，
    爰依其情節宣告褫奪公權四年。未扣案之可發射子彈具有殺傷力之槍枝一把係屬
    違禁物，因無證據足認已滅失，爰併於宣告沒收。至子彈一顆因發射後即成彈殼
    ，非屬違禁物，自毋庸諭知沒收。又被告強盜所得之財物，已由警方發交各被害
    人乙○○、丁○○具領取回，有卷附贓物認領保管單可憑，爰不為發還之諭知。
三、另按槍砲彈藥刀械管制條例第十九條第一項雖規定，犯同條例第十一條之罪，經
    判處徒刑者，應於刑之執行完畢或赦免後，令入勞動場所，強制工作，其期間為
    三年。惟保安處分之目的在於協助受處分人再社會化，並改善其潛在之危險性格
    ，故有無宣付保安處分之必要，自應斟酌個案情節，尤其，應衡量行為人所為犯
    罪行為之嚴重性、危險性，及其個人之性格傾向及改善之期待可能性，容許法官
    視案情之懸殊異同，依職權為適當之裁量，並無法定絕對之必要，已據司法院大
    法官會議第四七一號解釋在案。經查：被告公然在公眾得出入之場所開槍與劫財
    之行為，固已生危害社會公安秩序，足認被告深具潛在之危險性格，而有宣付強
    制工作之必要。但審酌被告甫於八十九年五月十九日因流氓案件經送台東監獄東
    成分監執行感訓處分，本案核無再行諭知強制工作之必要，附此敘明。
據上論斷，應依刑事訴訟法第二百九十九條第一項前段，懲治盜匪條例第五條第一項
第一款、第八條，槍砲彈藥刀械管制條例第十一條第四項、第十二條第四項，刑法第
十一條前段、第五十五條、第三十七條第二項、第四十二條第三項、第五十一條第五
款、第三十七條第二項、第三十八條第一項第一款，現行法規所定貨幣單位折算新台
幣條例第二條，罰金罰鍰提高標準條例第二條，判決如主文。
中      華      民      國    九十      年      九      月     十四     日
                                臺灣彰化地方法院刑事第一庭
                                        法      官    蔡  紹  良
右正本證明與原本無異。
如不服本判決，應於判決送達後十日內向本院提出上訴狀( 須附繕本 )。
告訴人或被害人對於判決如有不服具備理由請求檢察官上訴者，其上訴期間之計算係
以檢察官收受判決正本之日期為準。
                                        法院書記官    王  惠  嬌
中      華      民      國    九十      年      九      月     二十一   日
附：
懲治盜匪條例第五條第一項第一款。
有左列行為之一者，處無期徒刑或七年以上有期徒刑：
一、意圖為自己或第三人不法所有，以強暴、脅迫、藥劑、催眠術或他法，致使不能
    抗拒，而取他人之物或使其交付者。
槍砲彈藥刀械管制條例第十一條第四項
未經許可，持有、寄藏或意圖販賣而陳列第一項所列槍砲者，處一年以上七年以下有
期徒刑，併科新臺幣七百萬元以下罰金。
槍砲彈藥刀械管制條例第十二條第四項
未經許可，持有、寄藏或意圖販賣而陳列子彈者，處五年以下有期徒刑，併科新幣三
百萬元以下罰金。


司法院資訊處製作；財團法人民間司法改革基金會備份。
